---
output: github_document
---

<!-- README.md is generated from README.Rmd. Please edit that file -->

```{r, include = FALSE}
knitr::opts_chunk$set(
  collapse = TRUE,
  comment = "#>",
  fig.path = "man/figures/README-",
  out.width = "100%"
)
```

# bcchr

<!-- badges: start -->
[![R-CMD-check](https://github.com/jbkunst/bcchr/actions/workflows/R-CMD-check.yaml/badge.svg)](https://github.com/jbkunst/bcchr/actions/workflows/R-CMD-check.yaml)
<!-- badges: end -->

Paquete para el consumo de información del API de Banco Central de Chile. Contiene
funciones para el tratamiento y resumen de datos junto a otra funciones para 
gráficar o transformar la información a objetos `ts`.

Más información del API en https://si3.bcentral.cl/estadisticas/Principal1/web_services/index.htm.

## Installation

You can install the development version of bcchr from [GitHub](https://github.com/) with:

```r
# install.packages("devtools")
devtools::install_github("jbkunst/bcchr")
```

## Example

```{r, include=FALSE}
library(bcchr)

options(
  bcc_api_user = 178956728,
  bcc_api_pass = "cxynr4qyLLBw"
)
```

Luego de cargar el paquete se debe setear los parámetros de acceso utilizando
`options`.


```{r, eval=FALSE}
library(bcchr)

options(
  bcc_api_user = "usuario",
  bcc_api_pass = "contraseña"
)
```

Luego la funciones acceden a estos valores para hacer los _request_ a la API.


```{r}
desempleo <- bcch_GetSeries("F049.DES.TAS.INE9.10.M")

desempleo

autoplot(desempleo)
```

