---
output: github_document
---

<!-- README.md is generated from README.Rmd. Please edit that file -->

```{r, include = FALSE}
knitr::opts_chunk$set(
  collapse = TRUE,
  comment = "#>",
  fig.path = "man/figures/README-",
  out.width = "100%"
)
```

# bcchr

<!-- badges: start -->
[![R-CMD-check](https://github.com/jbkunst/bcchr/actions/workflows/R-CMD-check.yaml/badge.svg)](https://github.com/jbkunst/bcchr/actions/workflows/R-CMD-check.yaml)
<!-- badges: end -->

`bcchr` permite descubrir, describir y descargar series de la Base de Datos
Estadisticos del Banco Central de Chile desde R.

La interfaz principal usa nombres simples en `snake_case` y devuelve tibbles con
columnas consistentes. Las funciones de bajo nivel que reflejan directamente las
operaciones oficiales `GetSeries` y `SearchSeries` siguen disponibles por
compatibilidad.

Más información sobre la API del Banco Central en
<https://si3.bcentral.cl/estadisticas/Principal1/web_services/index.htm>.

## Instalación

```r
# install.packages("devtools")
devtools::install_github("jbkunst/bcchr")
```

## Autenticación

La API REST del Banco Central requiere un token. Guárdelo en la variable de
entorno `BCCH_TOKEN`, por ejemplo en su archivo `.Renviron`:

```text
BCCH_TOKEN=su_token
```

No guarde el token dentro de scripts ni lo suba a GitHub.

Puede verificar que R lo encuentre sin imprimirlo:

```r
nzchar(Sys.getenv("BCCH_TOKEN"))
```

## Uso

### Explorar el catálogo

`metadata()` devuelve las series disponibles y su metadata. Si conoce la
frecuencia, indicarla evita consultas innecesarias:

```{r, eval=FALSE}
library(bcchr)

metadata("MONTHLY") |> head()
```

Si no especifica una frecuencia, `metadata()` consulta `DAILY`, `MONTHLY`,
`QUARTERLY` y `ANNUAL`. El paquete informa este comportamiento porque requiere
cuatro requests. El mensaje puede desactivarse con:

```{r, eval=FALSE}
options(bcchr.verbose = FALSE)
```

### Buscar una serie

`resolve_series()` busca candidatos a partir de texto humano, pero no elige una
serie por el usuario:

```{r, eval=FALSE}
resolve_series(
  "imacec",
  frequency = "MONTHLY"
)
```

### Describir una serie

Cuando ya conoce el código exacto, `describe_series()` devuelve su metadata:

```{r, eval=FALSE}
describe_series("F073.TCO.PRE.Z.D")
```

### Descargar observaciones

`get_series()` recibe un código exacto y un rango opcional de fechas. No intenta
interpretar nombres ni resolver series:

```{r, eval=FALSE}
dolar <- get_series(
  "F073.TCO.PRE.Z.D",
  from = "2026-01-01",
  to = "2026-02-01"
)

dolar
```

El resultado usa una estructura pequeña y predecible:

```text
# A tibble: ... x 3
  date       value status_code
  <date>     <dbl> <chr>
  ...
```

### Graficar

`plot_series()` es un helper opcional. `ggplot2` solo se necesita al usar esta
función:

```{r, eval=FALSE}
plot_series(dolar)
```

Si `ggplot2` no está instalado, `rlang` ofrecerá instalarlo en sesiones
interactivas.

## API de bajo nivel

`bcch_GetSeries()` y `bcch_SearchSeries()` se mantienen para quienes necesiten
trabajar directamente con las dos operaciones oficiales del Banco Central y sus
nombres de campos originales. Para código nuevo se recomienda la interfaz
`metadata()` / `resolve_series()` / `describe_series()` / `get_series()`.
