---
output: github_document
---

<!-- README.md is generated from README.Rmd. Please edit that file -->

```{r, include = FALSE}
knitr::opts_chunk$set(
  collapse = TRUE,
  comment = "#>",
  fig.path = "man/figures/README-",
  out.width = "100%"
)
```

# bcchr

<!-- badges: start -->
[![R-CMD-check](https://github.com/jbkunst/bcchr/actions/workflows/R-CMD-check.yaml/badge.svg)](https://github.com/jbkunst/bcchr/actions/workflows/R-CMD-check.yaml)
<!-- badges: end -->

`bcchr` permite descubrir, describir y descargar series de la Base de Datos
Estadísticos del Banco Central de Chile desde R.

La interfaz principal usa nombres simples en `snake_case` y devuelve tibbles con
columnas consistentes. Las funciones de bajo nivel que reflejan directamente las
operaciones oficiales `GetSeries` y `SearchSeries` siguen disponibles por
compatibilidad.

Más información sobre la API del Banco Central en
<https://si3.bcentral.cl/estadisticas/Principal1/web_services/index.htm>.

## Instalación

```r
# install.packages("devtools")
devtools::install_github("jbkunst/bcchr")
```

## Autenticación

La API REST del Banco Central requiere un token. Guárdelo en la variable de
entorno `BCCH_TOKEN`, por ejemplo en su archivo `.Renviron`:

```text
BCCH_TOKEN=su_token
```

No guarde el token dentro de scripts ni lo suba a GitHub. Todos los ejemplos
que consultan directamente la API requieren que `BCCH_TOKEN` esté configurado.

Puede verificar que R lo encuentre sin imprimirlo:

```r
nzchar(Sys.getenv("BCCH_TOKEN"))
```

## Uso

### Ejemplo completo: tasa de desempleo

Supongamos que queremos obtener la tasa de desempleo de Chile. En la BDE del
Banco Central la serie se publica con el nombre **tasa de desocupación**, por lo
que primero buscamos candidatos con `resolve_series()`:

```{r, eval=FALSE}
library(bcchr)

# Requiere BCCH_TOKEN configurado; ver Autenticación.
candidatos <- resolve_series(
  "desocupacion",
  frequency = "MONTHLY"
)

candidatos |> head()
```

Entre los resultados está la serie nacional mensual no ajustada del INE,
`F049.DES.TAS.INE9.10.M`. Una vez que conocemos el código exacto, podemos revisar
su metadata:

```{r, eval=FALSE}
serie <- "F049.DES.TAS.INE9.10.M"

describe_series(serie)
```

Luego descargamos las observaciones. `get_series()` no interpreta nombres: recibe
el código exacto y opcionalmente un rango de fechas.

```{r, eval=FALSE}
desempleo <- get_series(
  serie,
  from = "2020-01-01"
)

tail(desempleo)
```

Y para una visualización rápida:

```{r, eval=FALSE}
plot_series(desempleo)
```

`plot_series()` devuelve un objeto `ggplot`, por lo que puede seguir agregando
capas o temas de `ggplot2` normalmente.

### Explorar el catálogo completo

Cuando no tiene todavía un concepto específico para buscar, `metadata()` permite
revisar el catálogo disponible. Si conoce la frecuencia, indicarla evita
consultas innecesarias:

```{r, eval=FALSE}
metadata("MONTHLY") |> head()
```

Si no especifica una frecuencia, `metadata()` consulta `DAILY`, `MONTHLY`,
`QUARTERLY` y `ANNUAL`. El paquete informa este comportamiento porque requiere
cuatro requests. El mensaje puede desactivarse para una llamada con
`verbose = FALSE` o globalmente con:

```{r, eval=FALSE}
options(bcchr.verbose = FALSE)
```

## API de bajo nivel

`bcch_GetSeries()` y `bcch_SearchSeries()` se mantienen para quienes necesiten
trabajar directamente con las dos operaciones oficiales del Banco Central y sus
nombres de campos originales. Para código nuevo se recomienda la interfaz
`metadata()` / `resolve_series()` / `describe_series()` / `get_series()`.
