---
title: "Visualización con ggplot2"
output: rmarkdown::html_vignette
vignette: >
  %\VignetteIndexEntry{Visualización con ggplot2}
  %\VignetteEngine{knitr::rmarkdown}
  %\VignetteEncoding{UTF-8}
---

```{r setup, include=FALSE}
has_token <- nzchar(Sys.getenv("BCCH_TOKEN"))

knitr::opts_chunk$set(
  collapse = TRUE,
  comment = "#>",
  fig.width = 8,
  fig.height = 4.5,
  eval = has_token
)
```

`bcchr` devuelve tibbles normales. Esa decisión permite usar la serie directamente
con `ggplot2`, sin clases especiales ni métodos de gráfico obligatorios.

Los ejemplos de esta página consultan la API del Banco Central y requieren que
`BCCH_TOKEN` esté configurado. Si no existe el token, el código se muestra pero
no se ejecuta al construir la vignette.

## Descargar una serie

Usaremos el dólar observado y una ventana de cinco años. El código de la serie es
exacto; cuando no lo conozca puede encontrar candidatos con `resolve_series()`.

```{r data}
library(bcchr)

# Requiere BCCH_TOKEN configurado.
dolar <- get_series(
  "F073.TCO.PRE.Z.D",
  from = Sys.Date() - 365 * 5,
  to = Sys.Date()
)

dolar <- dolar[
  dolar$status_code == "OK" & !is.na(dolar$value),
  c("date", "value")
]

tail(dolar)
```

## La opción rápida

`plot_series()` sirve para una inspección inmediata. Es deliberadamente pequeño:
recibe la salida de `get_series()` y devuelve un objeto `ggplot`.

```{r plot-series}
plot_series(dolar)
```

## Personalizar el gráfico

El antiguo dashboard de indicadores financieros usaba una idea simple y útil:
mostrar historia reciente, destacar el último valor y acompañarlo con la
variación y la fecha del último dato. Podemos conservar esa lógica con un
`ggplot` estático y muy poco código.

```{r custom-plot}
last <- tail(dolar, 1)
last_two <- tail(dolar$value, 2)
change <- diff(last_two)
change_pct <- change / last_two[1]

last_value <- formatC(
  last$value,
  format = "f",
  digits = 2,
  big.mark = ".",
  decimal.mark = ","
)

subtitle <- sprintf(
  "Dólar observado · var. diaria %+.2f (%+.2f%%)",
  change,
  100 * change_pct
)

ggplot2::ggplot(dolar, ggplot2::aes(date, value)) +
  ggplot2::geom_line(
    linewidth = 0.7,
    colour = "#0c1c32"
  ) +
  ggplot2::geom_point(
    data = last,
    size = 2.8,
    colour = "#b69b68"
  ) +
  ggplot2::scale_x_date(
    date_breaks = "6 months",
    date_labels = "%Y-%m",
    expand = ggplot2::expansion(mult = c(0, 0.01))
  ) +
  ggplot2::labs(
    title = paste("$", last_value),
    subtitle = subtitle,
    x = NULL,
    y = NULL,
    caption = paste(
      "Último dato:", format(last$date, "%d-%m-%Y"),
      "· Fuente: Banco Central de Chile"
    )
  ) +
  ggplot2::theme_minimal(base_family = "sans") +
  ggplot2::theme(
    panel.grid.minor = ggplot2::element_blank(),
    plot.title = ggplot2::element_text(
      size = 22,
      face = "bold",
      colour = "#0c1c32"
    ),
    plot.subtitle = ggplot2::element_text(colour = "#0c1c32"),
    plot.caption = ggplot2::element_text(colour = "#666666"),
    axis.text = ggplot2::element_text(colour = "#666666")
  )
```

La paleta usa el navy y el dorado del sitio de `bcchr`, pero los datos siguen
siendo un tibble común. Para otro indicador basta cambiar el `series_id` y, si
corresponde, adaptar el formato del eje o del último valor.
